臺灣高等法院刑事判決　　　　　　　　　　　　　　九十三年度上訴字第九六號
　　上　訴　人
　　即　被　告　乙○○
　　　　　　　　　　　　（現於臺灣臺北看守所羈押中）
　　選任辯護人　邱創舜律師
右上訴人因強盜案件，不服臺灣板橋地方法院九十二年度訴字第二０一０號，中華民
國九十二年十二月三十一日第一審判決（起訴案號：臺灣板橋地方法院檢察署九十二
年度偵字第一三０三０號），提起上訴，本院判決如左：
    主  文
上訴駁回。
    事  實
一、乙○○因失業賦閒在家，並時有吸毒非行，致缺錢花用，竟意圖為自己不法之所
    有，於民國九十二年六月十五日十一時十分許，先於身上預藏其所有客觀上足以
    威脅他人生命、身體安全之普通西瓜刀一把，嗣在臺北縣三重市○○路上，攔搭
    甲○○所駕駛、車牌號碼５Ｌ－５８９號營業用小客車，上車後，乙○○指示甲
    ○○在臺北縣三重市市區○路，迨行經臺北縣三重市○○街一號前，乙○○即拿
    出預藏之西瓜刀，從駕駛座與乘客座中間之汽車手排檔處伸出，喝令甲○○交出
    身上所有金錢，以此脅迫方式至使甲○○不能抗拒，而交出新台幣（下同）約七
    千元。得手後，乙○○隨即喝令甲○○下車，自行駕駛該營業用小客車逃離現場
    ，並將之棄置於台北縣三重市○○路○段七十三號旁之空地。嗣經警比對車內遺
    留之西瓜刀刃上指紋，於同年七月三日十五時四十五分許循線查獲，並扣得作案
    用之西瓜刀一把。
二、案經甲○○訴由臺北縣政府警察局三重分局移送臺灣板橋地方法院檢察署檢察官
    偵查起訴。
    理  由
一、訊據上訴人即被告乙○○僅坦承有進入車號５Ｌ－５８９號營業用小客車內之事
    實，惟矢口否認有何強盜之不法犯行，辯稱：其路過三重市○○路，發現該輛計
    程車未上鎖，起意進入偷取銅板，其並未持刀強盜，西瓜刀亦不是其所有，在進
    入車內偷銅板時，看到車上有一把西瓜刀，乃順手將之撥開，致在刀上留下指紋
    ，其在警訊中遭到刑求，偵查中想要交保才會承認搶劫云云。
二 經查：
（一）右揭犯罪事實，業據被告於警詢時坦承不諱（見九十二年七月三日警訊筆錄）
      ，被告於為警查獲翌日經內勤檢察官訊問時，亦自承：「我的確於九十二年六
      月十五日十一時十分持西瓜刀強盜被害人，並使他交付七千元予我。」、「該
      行動電話我是連同５Ｌ－５８９號營小客車一起棄置在三重市○○路○段七十
      三號旁並未取走。其餘細節部分，被害人（於警訊中）所說均無誤。」等語不
      諱（見偵查卷第四頁反面），其嗣經檢察官聲請羈押，於原審法官訊問時，再
      自白：「（對檢察官羈押聲請書所載之犯罪事實有何意見？）沒有意見，搶了
      七千元，用西瓜刀搶，然後將司機趕下車。」、「（西瓜刀何來？）臨時買的
      ，用一百九十九元買的。」、「（司機有無受傷？）沒有，我是坐上車後才行
      搶。」等情明確（見原審九十二年度聲羈字第三六八號宗第三頁反面、第四頁
      ），核與證人即被害人甲○○指述之情節相符。雖歹徒於進入計程車內時，面
      戴口罩，致證人甲○○無法指認該人容貌，惟歹徒持以作案之西瓜刀，因遺留
      於車內，經警採集指紋鑑定，結果其中編號一指紋與被告之食指指紋相符，有
      內政部警政署刑事警察局九十二年六月十六日刑紋字第０９２００１１２２２
      ９號鑑驗書在卷可稽，佐以被告並不否認進入上開計程車之情，已足認定證人
      甲○○指稱之歹徒即為被告無疑。此外，並有臺北縣政府警察局贓物認領保管
      單、刑案現場勘查紀錄表在卷可參，及西瓜刀一把扣案可佐，堪認被告自白，
      核與事實相符，得採為本件判決之基礎。
（二）被告雖辯稱其在警訊中係受到刑求、檢察官訊問時承認犯行乃為達交保之目的
      而為，其自白內容並非事實云云。惟查，被告有多次犯罪前科及多次服刑紀錄
      ，對訴訟程序及自白之嚴重性，有相當之體驗，倘被告警訊係遭警刑求，其於
      檢察官偵訊時及原審受理聲請羈押而訊問時，理應即時陳明，其非但無隻字片
      語提及刑求之事反均供稱警訊及偵查中所言實在，並表示「請給我一個機會」
      ，被告於本院雖以刑求置辯，惟不僅迄未提出任何確據以實其說，於本院審理
      時復陳稱也有可能係其吸毒頭暈（見本院九十三年十月二十六日審判筆錄），
      其主張警訊筆錄不實之理由前後不一，其所為刑求抗辯，無非臨訟砌詞卸責。
      又被告於檢察官訊問後向法院聲請羈押時，仍再次在原審法官訊問之際自白犯
      罪，斯時檢察官既已向法院聲請羈押，被告顯然可知其希冀交保之目的無從達
      成，則苟被告於檢察官面前之自白並非實情，焉有於法院訊問時竟不立即表明
      ，反再次自白犯罪之理？所辯希冀交保始於偵查中自白云云，亦不足取。被告
      於警訊及檢察官九十二年七月四日訊問時之自白，並無何違背事實而不可採信
      之處；其嗣於九十二年七月十五日檢察官訊問、原審、本院審理中否認犯罪，
      辯稱：其僅竊取計程車內一些銅板，並未持西瓜刀強盜，西瓜刀上所留指紋，
      係入內行竊時撥開刀子所致云云，均係事後卸責之詞，委無可採。
（三）證人甲○○於九十二年六月十五日第一次警訊時，稱：其共損失約一萬元及手
      機等語，九十二年七月三日第二次警訊時，再稱：經其事後清點損失約七千元
      ，及手機一支，其當時將手機置於駕駛座旁之置物盒，該名歹徒只叫其放下手
      機並未見其取走，但警方查獲其所有之營業小客車時該手機已不見等語，就其
      遭強盜過程及損失財物之情形，先後陳述並無二致，且其在事發後第一次經警
      訊問時，僅約略計算損失之金額而稱概數一萬元，事後再行清點確認為七千元
      左右，自無違一般常情，數額又相差無幾，自不得以此指摘證人之證述有何瑕
      疵可言。又歹徒作案時雖面戴口罩，然依證人甲○○指述之情節、被告於九十
      二年七月四日第一次偵訊及原審訊問時之自白、西瓜刀上所留下之指紋等證據
      綜合以觀，被告即為強盜證人甲○○財物之歹徒無訛，是證人甲○○雖先於九
      十二年七月三日警訊時指認被告，嗣於原審審理時改稱其不記得歹徒面貌、穿
      著、身材口音等語，亦難執此即認證人甲○○之證詞有所瑕疵。至於計程車司
      機每小時營利多寡或證人甲○○應繳納之健保費用數額，與證人甲○○身上所
      攜帶之現金，並無必然關聯，被告之辯護人以此質疑證人甲○○證詞之證明力
      ，自屬乏據，其聲請向臺北縣計程車司機公會函查依現今營業狀況，計程車司
      機平均每小時獲利情形乙節，亦無加以調查之必要。另被告聲請採取證人甲○
      ○之指紋，送往鑑定以查明扣案之西瓜刀是否為證人甲○○所有乙節，經本院
      辯論庭當庭勘驗被害人甲○○之
      顯有服兵役，依理在服役期間治安機關採有指紋，本件鑑定結果，其中被告指
      紋亦有不明人士指紋，並無甲○○之指紋，則扣案西瓜刀應非被害人所攜，亦
      無再採取證人甲○○之指紋送鑑驗之必要，附此敘明。
（四）按強盜罪之強暴、脅迫，祇須抑壓被害人之抗拒或使被害人身體上、精神上，
      處於不能抗拒之狀態為已足，其暴力縱未與被害人身體接觸，仍不能不謂有強
      暴、脅迫行為，縱令被害人實際無抗拒行為，仍於強盜罪之成立，不生影響（
      最高法院二十二年上字第三一七號、三十年上字第三０二三號判例參看）。查
      扣案之西瓜刀一把，長五十八公分，刀刃部分長約四十七公分、刀柄部分長約
      十一公分，刀刃及刀柄均為鋼製，質地堅硬，刀刃鋒利，刀刃部分寬約五公分
      ，業經原審及本院分別當庭勘驗明確，並有該西瓜刀照片一張在卷足稽，以其
      刀刃之鋒利、質地之堅硬，客觀上已足嚴重威脅人之生命、身體安全，兼以證
      人甲○○係與被告單獨處於計程車此種狹窄、封閉之空間，顯然立於孤立無援
      ，且無從下車離去或出手反抗之情境，證人甲○○於原審審理時亦陳稱：其看
      到歹徒拿出西瓜刀，其就害怕等語，堪認被告手持西瓜刀喝令證人甲○○交出
      金錢，雖僅從駕駛座與乘客座中間之排檔處空間伸出，並未直接接觸證人甲○
      ○身體，惟實際上已足壓抑證人甲○○，並至其不能抗拒之程度。是被告確有
      如犯罪事實欄所載之強盜犯行，益徵明確。
三、扣案之西瓜刀一把，為鋼製，質地堅硬，刀刃鋒利，客觀上足以對人之生命、身
    體安全構成威脅，顯為具有危險性之兇器，核被告所為，係犯刑法第三百三十條
    第一項之攜帶兇器強盜罪。檢察官認被告係犯同法第三百二十八條第一項之普通
    強盜罪，容有未洽，因其強盜之基本社會事實同一，起訴法條應予變更；又檢察
    官認被告所強盜之財物，除現金約七千元外，尚有證人甲○○所有之行動電話一
    支，惟觀諸證人甲○○於警訊、原審審理時，均僅證稱：該名歹徒只叫其放下手
    機並未見歹徒取走，但警方查獲其所有之營業小客車時該手機已不見等語，被告
    於九十二年七月四日偵查中自白犯罪時，亦稱：該行動電話其是連同５Ｌ－５８
    ９號之營小客車一起棄置在三重市○○路○段七十三號旁，並未取走等情，是尚
    無證據足資證明該支行動電話亦為被告強盜之財物，關於強取手機部分，不能證
    明被告犯罪，因其與前述論罪科刑部分，為事實上一罪關係，本院不另為無罪之
    諭知。
四、原審以被告罪證明確，適用刑法第三百三十條第一項、第三十八條第一項第二款
    ，審酌被告正值壯年，不思自食其力賺取生活所需，反藉口失業賦閒無力繳納女
    兒學費之情，即以此等暴力手段強盜財物，實有害社會治安，暨其犯罪之動機、
    目的、手段及強盜之財物價值等一切情狀，量處有期徒刑七年二月。又以扣案之
    西瓜刀一把，為被告所有供犯罪所用之物，業經原審審認明確，依刑法第三十八
    條第一項第二款之規定，宣告沒收。其認事用法均無不合，量刑亦屬適當，被告
    上訴否認犯罪，指摘原判決不當，為無理由，應予駁回。
據上論斷，應依刑事訴訟法第三百六十八條，判決如主文。
本案經檢察官柯麗鈴到庭執行職務。
中　　　華　　　民　　　國　　九十三　　年　　 十一 　　月　　　九　　　日
                              臺灣高等法院刑事第五庭
                                  審判長法  官  曾  德  水
                                        法  官  廖  紋  妤
                                        法  官  楊  炳  禎
右正本證明與原本無異。
如不服本判決，應於收受送達後十日內向本院提出上訴書狀，其未敘述上訴之理由者
並得於提起上訴後十日內向本院補提理由書（均須按他造當事人之人數附繕本）。
                                        書記官  廖　素　花
中　　　華　　　民　　　國　　九十三　　年　　 十一 　　月　　 十一 　　日
附錄：本判決論罪科刑法條全文
刑法第三百三十條第一項：
犯強盜罪而有第三百二十一條第一項各款情形之一者，處七年以上有期徒刑。
